臺灣板橋地方法院民事裁定　　　　　　95年度家救字第121號
聲　請　人　乙○○
上列當事人間請求返還所有物事件，聲請人聲請訴訟救助，本院
裁定如下：
    主    文
聲請駁回。
聲請程序費用由聲請人負擔。
    理    由
一、按當事人無資力支出訴訟費用者，法院應依聲請，以裁定准
    予訴訟救助。但顯無勝訴之望者，不在此限。法院認定前項
    資力時，應斟酌當事人及其共同生活親屬基本生活之需要；
    聲請訴訟救助，應向受訴法院為之。於訴訟係屬前聲請者，
    並應陳明關於本案訴訟之聲明及其原因事實。無資力支出訴
    訟費用之事由，應釋明之；釋明事實上之主張者，得用可使
    法院信其主張為真實之一切證據。但依證據之性質不能即時
    調查者，不在此限，民事訴訟法第107 條、第109 條第1 項
    、第2 項、第284 條分別定有明文。
二、本件聲請意旨略以：聲請人對相對人所提起之返還所有物事
    件，業經本院95年度家訴字第133 號審理在案。茲因聲請人
    家境清寒，且患有脊椎損傷、喉嚨炎、口腔炎、精神耗弱，
    聲請人實無力支出該案之訴訟費用，亦無法出庭應訊，或聘
    請辯護律師，經聲請人多次向財團法人法律扶助基金會台北
    分會申請法律扶助，卻因聲請人聲請案件超過3 件，經該會
    審查後，駁回申請在案。惟因聲請人之父楊吉夫於民國95年
    1 月16日在華翠大橋下溺水死亡，聲請人發現父親之定期存
    款轉帳匯入甲○○之帳戶，聲請人因父親無故失蹤死亡，及
    甲○○偽造結婚證書、婚史、靈位及祖先牌位之祭祀問題，
    甲○○均不願處理與說明，只願透過法律程序解決，且對聲
    請人之父靈位之居所申請強制保護令，為此依民事訴訟法第
    107 條第1 項之規定，聲請訴訟救助等語。
三、本件聲請人提起返還所有物之訴（即本院95年度家訴字第
    133號），並聲請本件訴訟救助，聲請人雖提出台北縣板橋
    市公所低收入戶證明書影本、戶籍謄本、重大傷病免自行部
    分負擔證明卡影本、全民健保卡影本各1件為證。惟聲請人
    是否無資力支出訴訟費用，應就聲請人之所有財產及收入等
    狀況整體判斷。經查：聲請人自有不動產，其財產總額（不
    含所得資料）均為新臺幣2,198,180 元，此經本院依職權核
    閱聲請人90年至94年度稅務電子閘門財產所得調件明細表無
    訛；再者，原告於本案即本院95年度家訴字第133 號審理時
    ，亦坦承其父所遺留二間房屋及另2 個攤位之租金現由其收
    取（其中二個攤位租金收入每月即共計新臺幣10,000元）云
    云（見95年度家訴字第133 號96年1 月9 日言詞辯論筆錄）
    。依上開調查，足證聲請人並非無資力之人，是依前揭說明
    ，聲請人之聲請，不符合訴訟救助之要件，即無從准許，應
    予駁回。
四、依民事訴訟法第95條、第78條，裁定如主文。
中　　華　　民　　國　　96　　年　　 1　　月　　15　　日
                  家事法庭  法　官　劉大衛
以上正本證明與原本無異。
如不服本裁定應於送達後10日內向本院提出抗告狀，並應繳納抗
告裁判費新臺幣1,000元。
中　　華　　民　　國　　96　　年　　 1　　月　　15　　日
　　　　　　　　　　　　  　書記官　劉佳香
